【裁判字號】    99,交訴,7
【裁判日期】    990521
【裁判案由】    公共危險等
【裁判全文】
臺灣臺南地方法院刑事判決               99年度交訴字第7號
公  訴  人  臺灣臺南地方法院檢察署檢察官
被      告  甲○○
選任辯護人  陳文忠律師
            蔡青芬律師
上列被告因公共危險等案件，經檢察官提起公訴（98年度偵字第
16235、16465號），被告於準備程序進行中就被訴事實為有罪之
陳述，經本院合議庭裁定由受命法官獨任進行簡式審判程序後，
判決如下：
    主    文
甲○○服用酒類，不能安全駕駛動力交通工具而駕駛，處有期徒
刑貳月；又因過失致人於死，處有期徒刑壹年陸月；又駕駛動力
交通工具肇事，致人死亡而逃逸，處有期徒刑壹年捌月。應執行
有期徒刑參年貳月。
    事    實
一、甲○○於民國98年10月29日下午某時許，在臺南縣仁德鄉○
    ○○街「濃濃KTV」飲用高梁酒後，明知其已達不能安全駕
    駛動力交通工具之程度，竟仍於98年10月29日下午17時10分
    許，駕駛其所有車牌號碼2M-2326號自小客車（下稱系爭車
    輛），欲前往臺南縣歸仁鄉○○街之「金賞KTV」。嗣其駕
    車沿臺南縣歸仁鄉○○街由西向東行駛至大順街與大順一街
    路口附近，迴轉車輛（車行方向改為由東向西）後，將車輛
    停靠在「金賞KTV」（臺南縣歸仁鄉○○街26號）店前，撥
    打行動電話至「金賞KTV」內尋人未果後，甲○○駕駛系爭
    車輛起步準備離去時，因酒後行車不慎─先擦撞到其前方
    停靠路邊為甘國賓所有、車牌號碼為8760-GH號之自小客車
    車尾後，甲○○旋急速倒車，於車輛倒退時，猛力衝撞到
    「金賞KTV」店外分離式冷氣機主機，引發極大聲響並造成
    系爭車輛之後保險桿右端脫落下墜拖地，甲○○復駕車往
    前行駛，起駛後再一次擦撞到前方甘國賓所有停放在路邊之
    車牌號碼8760-GH號自小客車，之後甲○○將系爭車輛駛
    入車道，在「路面寬約11公尺、道路兩旁復停有車輛、路中
    僅餘雙向車輛緩行會車、且時值下班與學生放學時刻路上人
    行頻繁」之道路上加速往前行駛，於同日17時36分前後，
    甲○○駕駛系爭車輛行駛至大順街40號即耕佳美語補習班前
    時，當時天候晴、夜間有照明設施、柏油路面乾燥無缺陷、
    無障礙物、視距良好，客觀上並無不能注意之情事，然被告
    竟因不勝酒力，且未注意車前狀況，竟先猛烈自後追撞同向
    前方由鄭秀敏所騎乘車牌號碼為NEK-107號之重機車，隨後
    再擦撞到停放在耕佳美語補習班門口旁為吳崑源所有、車
    牌號碼為5W-7833號之廂型車左側車身，鄭秀敏人車因被猛
    烈衝撞，鄭秀敏之身體被撞後彈起並落在系爭車輛前窗上，
    甲○○於肇事後，未立即停車並下車對傷者進行必要之救助
    或照護，仍繼續急速往前行駛，致鄭秀敏之身體被拋出後彈
    落在距肇事地前方約20餘公尺之路邊，之後甲○○所駕駛之
    系爭車輛復衝入位於路口之「藍科加水站」（臺南縣歸仁鄉
    ○○○街68號）內，撞毀該處加水機及落地鋁製玻璃櫥窗等
    物（有關上開毀損車輛及物品部分均不在本件起訴範圍內）
    ，嗣甲○○將車輛倒車後，繼續駕駛系爭車輛駛離現場，其
    後駕車續往大順街轉大吉街方向行駛，於駛入「歸仁文化廣
    場後方停車場」稍作停留數分鐘後，再駕車返回其位於臺南
    市○區○○路113巷17號住處。嗣於同日下午18時30分許，
    警方人員據報循線前往上開住處將甲○○查獲，並對甲○○
    施以酒精濃度測試，測得甲○○吐氣中所含之酒精濃度值為
    0.43毫克。而鄭秀敏雖經緊急送醫救治，仍於同年11月7日
    15時39分（起訴書誤載為3時30分）許，因頭部外傷合併顱
    骨骨折、左側硬腦膜下出血、蜘蛛膜下腔出血與嚴重腦水腫
    、中樞衰竭併多重器官衰竭而不治死亡。
二、案經鄭秀敏之配偶丙○○、胞兄鄭憲德、胞弟鄭憲松、胞弟
    鄭憲堂等人訴請臺灣臺南地方法院檢察署檢察官及臺南縣警
    察局歸仁分局報請臺灣臺南地方法院檢察署檢察官偵查起訴
    。
    理    由
一、本件係經被告甲○○於準備程序中為有罪之表示，而經本院
    裁定以簡式審判程序加以審理，依刑事訴訟法第273條之2、
    第159條第2項之規定，不適用傳聞法則有關限制證據能力之
    相關規定，合先敘明。
二、訊據被告甲○○對於上揭犯罪事實坦承不諱，並有下列事證
    足以認定被告服用酒類，不能安全駕駛動力交通工具而駕駛
    、過失致人於死及肇事致人死亡而逃逸之犯行：
  (一)被告係當時駕駛系爭車輛撞擊被害人鄭秀敏之駕駛人，被告
    並於肇事後逃逸等情，應可認定：
    1.被告於98年11月9日警詢時供稱：98年10月29日當天下午
      大約14時30分許其即前往臺南縣仁德鄉○○○街「濃濃KT
      V」找1名綽號「二姐」的女性朋友聊天，14時40分許經理
      向其說沒有生意何不開1番，其就在「濃濃KTV」唱歌飲酒
      ，直到17時10分許結帳離開往歸仁鄉方向前往「金賞卡拉
      0K」要繼續唱歌喝酒。300cc的58度金門高粱共飲了三分
      之一瓶。其是由仁德義林一街轉中山路，經由歸仁中山路
      到「金賞卡拉OK」，至於正確的行駛道路方向其沒有印象
      了。其在「濃濃KTV」要結帳前約16時50分許有打電話至
      「金賞卡拉OK」，並向店內人員問說生意好不好，有沒有
      房間，等一下要過去，沒有特定找什麼人。其至「金賞卡
      拉0K」後沒有進入店內消費。不知道為何沒有進入店內消
      費，沒有印象了。其在「金賞」前停留一段時間，至於多
      久其沒帶手錶故不清楚。其將車輛停該處時有撥打電話。
      其本來要打電話進去「金賞」裡面但都打不通等語【見臺
      灣臺南地方法院檢察署98年度偵字第16235號卷（下稱偵
      字卷）第82-83頁】；於98年11月8日偵訊時供稱：98年10
      月29日下午5時37分許，其開2M-2326號自小客車，酒測值
      是0.43毫克，案發時其先撞到車號8760-GH自小客車，當
      時該車是停在路邊，其開車追撞到該車的車尾，其立刻倒
      車，倒車時撞到路邊商店的冷氣設備後，其再開車往前衝
      時，再撞到被害人（死者）所駕駛NEK-107號重機車，肇
      事後其一時心慌再往前衝，衝進一家路邊的加水站，其立
      刻再倒車往前方大吉街的道路行進，再轉彎後逃逸，其一
      路駕車奔逃回家，在一小時後警方依據車牌號碼到其家查
      獲等語【見臺灣臺南地方法院檢察署98年度相字第1491號
      卷（下稱相驗卷）第70、71頁】；於98年11月26日偵訊時
      供稱：案發現場人潮是很多，是下班時間，其原來車子停
      在「金賞KTV」前面，當時其有喝酒，其起步時先撞到前
      面的車子，撞到後很驚慌，就急速的倒車往後退撞到「金
      賞KTV」屋外的冷氣，之後再往前衝再撞到前面同一部車
      ，接著倒車再往前開，其因為頭暈頭腦不清，所以加速往
      前開才衝到死者的機車，死者的身體彈到其的車上撞到前
      窗玻璃，其當時神智已不清，加速往前行駛，又衝撞到路
      邊的加水站，之後其倒車再開車往前離去，後來轉彎到一
      個停車場裡面停留了一段時間，其又再開車出來，把車子
      開回家，開回家後不久，警察約5分鐘到10分鐘內就到其
      家了等語（見偵字卷第111、112頁）；於98年12月14日偵
      訊時供稱：其確實是開車的肇事者，其在案發前有與「濃
      濃小吃部」及「金賞KTV」的人通話，而肇事後回到家之
      後有跟兒子聯絡事情，其的行動電話是0000000000、0000
      000000，但案發時其只用0000000000這一支行動電話，其
      記得肇事後有開車到文化廣場後的停車場停車，但其當時
      有喝酒，也記不清楚是什麼事，在第一次發生擦撞後倒車
      撞到冷氣機時，發生很大聲響，其一時感到心慌，之後的
      事其就不清楚了。其要去「金賞KTV」唱歌，其在「金賞K
      TV」門口打電話給金賞KTV的小姐「今今」，但沒有打通
      ，其要離開那裡之後就發生車禍了，其剛到「金賞KTV」
      時頭腦清醒，是在發生倒退撞到冷氣機後，一時心慌之後
      就發生事情了，之後記憶就模糊了等語（見偵字卷第141
      頁）。
    2.證人即濃濃小吃部經理宗莉英於98年11月12日警詢時證稱
      ：其在臺南縣仁德鄉○○○街「濃濃小吃部」任職經理。
      98年10月29日當天13時許即到「濃濃小吃部」上班。其認
      識本案肇事人甲○○，他是「濃濃小吃部」的客人。甲○
      ○當天有前往「濃濃小吃部」消費。甲○○當天至「濃濃
      小吃部」是駕駛1部白色自小客車，車牌其不清楚。甲○
      ○當天有打電話到「濃濃小吃部」。大約中午時有打電話
      進來的。只打1通。問說有沒有番，有沒有客人，有說等
      一下要過來喝酒。當天甲○○與店內小姐沒有發生吵架或
      不愉快情形。其不知道甲○○所持用之手機號碼。甲○○
      當天何時至「濃濃小吃部」其已忘記了，他都是坐個2小
      時後就結帳離去。他都是自行攜帶300cc的小高粱酒等語
      （見偵字卷第54、55頁）；證人即「金賞卡拉OK」服務生
      許桂霙於98年11月9日警詢時證稱：其在臺南縣歸仁鄉○
      ○街26號「金賞卡拉OK」任職服務生。98年10月29日當天
      14時許即到「金賞卡拉OK」上班。其認識本案肇事人甲○
      ○，他是「金賞卡拉OK」的客人。李當隆當天沒有前往「
      金賞卡拉OK」消費。甲○○至「金賞卡拉OK」消費皆駕駛
      1部白色三菱後面裝有導流板，車牌其不清楚。甲○○當
      天有打電話至「金賞卡拉0K」，接近17時左右打電話進來
      的。只打1通。是「心喬」接的，其在旁邊有接聽他的電
      話，問說生意好不好，有無客人，並說下午5點多會到等
      語（見偵字卷第57、58頁）；證人即「金賞卡拉OK」服務
      生陳貞吟於98年11月9日警詢時證稱：其目前於歸仁鄉○
      ○街「金賞卡拉OK」擔任服務生，其到該店約4個多月。
      其認識甲○○已經快2年了，他大約2或3天會到「金賞卡
      拉OK」消費。98年10月29日17時40分在店內，其聽到店外
      有車子碰撞的聲音，於是跑到店外看，只見到1部白色三
      菱的轎車往另外方向開走。沒看到車牌等語（見偵字卷第
      61、62頁）。
    3.證人楊寶財於98年11月13日警詢時證稱：其在臺南縣歸仁
      鄉○○街與中山路2段路口開設1家「鑫佑」汽車百貨。其
      是負責人。98年10月29日星期四當天「鑫佑」有營業。除
      放假日外，其每天都於8時30分即開始營業。當天其有在
      店內。98年10月29日下午約17時30分至18時許有目睹一部
      遭撞壞之自小客車行經其店門口。其大約在17時40分至17
      時45分左右聽到巨大聲響，走到店門口查看時，見到一部
      三菱白色自小客車後保險桿脫落拖地發出聲響，由南往北
      行駛，停在其店門口等紅燈。沒有看到車牌，當時該部白
      色自小客車停在店門口等紅燈時車窗降下一半，所以其有
      看到該名駕駛的側面。其可以確認警方所提示本案肇事人
      甲○○之照片，該人即為98年10月29日傍晚駕駛該部白色
      自小客車之人。其不認識本案肇事人甲○○。沒有仇恨或
      糾紛。其沒有看到側座等語（見偵字卷第70、71頁）。
    4.證人即被告之友人張憲泰於98年11月18日警詢時證稱：伊
      電話號碼00-0000000、0000000000，甲○○於當天晚上7
      點半多打電話給伊，說他喝酒開車撞到人，現在人在歸仁
      派出所，可不可以過去一趟；伊問他說測了嗎，他說測了
      ，伊跟他說測了就沒辦法改變了，且當時伊在喝喜酒，剛
      出到第2道菜，即找計程車載伊過去歸仁派出所，見到他
      時，甲○○人已經在偵訊室內，所以才知道他酒後駕車肇
      事，伊也當場念了他酒後就不要開車等語（見偵字卷第89
      頁）。
    5.依車籍查詢資料，系爭車輛之車主為被告，有該車籍資料
      在卷可查（見相驗卷第32頁）；又依被告打卡紀錄顯示被
      告係於當日14時2分下班（見偵字卷第46頁，據警員記載
      稱該時間快6分30秒）；而被告使用之0000000000號手機
      通聯調閱查詢單顯示該手機持有人於當日13時59分許在臺
      南縣仁德鄉○○路○段附近撥打電話至00-0000000號（即
      濃濃小吃部）、於當日16時50分許在臺南縣仁德鄉○○路
      附近撥打電話至00-0000000（即金賞KTV）、於當日18時
      23分許及18時36分許均在臺南市○○路附近撥打電話、於
      當日19時40分許在臺南縣歸仁鄉○○○路附近撥打電話至
      0000000000（即張憲泰），亦有該通聯調閱查詢單在卷可
      稽（見偵字卷第47-50頁）；再者，經將系爭車輛採證送
      請臺南縣警察局鑑驗後，臺南縣警察局歸仁分局在系爭車
      輛方向盤處所採得斑跡之棉棒上之DNA（編號A7）、及在
      駕駛座腳踏墊明星花露水瓶上所採得斑跡之棉棒上之DNA
      （編號A9-1），均核與被告之DNA-STR型別相同，此亦有
      臺南縣警察局98年11月17日南縣警鑑字第0982201427號鑑
      驗書在卷可查（見偵字卷第6頁正、背面）。
    6.經將被告之前述供詞與證人即濃濃小吃部經理宗莉英、金
      賞卡拉OK服務生許桂霙、陳貞吟、目擊證人楊寶財、證人
      即被告之友人張憲泰上開證言相核，並比對系爭車輛車籍
      資料、被告打卡紀錄、被告所持用之0000000000號手機通
      聯調閱查詢單，均相符合；又被告為系爭車輛之車主，本
      件車禍事件發生時由其駕駛系爭車輛亦符合常情，且依臺
      南縣警察局98年11月17日鑑驗結果，亦認系爭車輛方向盤
      處所採得斑跡之棉棒、及駕駛座腳踏墊明星花露水瓶上所
      採得斑跡之棉棒，其上之DNA與被告之DNA-STR型別均相同
      ，因此被告係當時駕駛系爭車輛撞擊被害人鄭秀敏之駕駛
      人，應堪認定。
    7.至證人謝佳芳於98年11月2日警詢時證稱：其現就讀歸仁
      鄉歸仁國中二年級。因其看見壹輛疑似車禍自小客車駕駛
      人，警方請其至派出所協助說明發生情形。其於98年10月
      29日下午17時20分至40分之間在歸仁鄉○○街路段上，看
      見壹部白色自小客車前後車體嚴重損壞。其於98年10月29
      日晚上17時20分許由歸仁鄉○○○街（北往南）步行直走
      至大吉街時，當時其看見1部白色轎車往中山路歸仁文化
      廣場後方停車場方向行駛，且停進去停車場，之後其就走
      回家了。因為他開的搖搖晃晃的，而且車子前後都壞掉了
      ，所以其覺得很奇怪。當時看到該部白色車輛前後面的燈
      及靠近輪胎的的地方都撞壞掉了。當時沒有記下該部白色
      轎車車號。有看到駕駛人，但是臉沒有看清楚。當時看到
      該部白色轎車的駕駛人年紀大約30至40歲左右等語（見相
      驗卷第28、29頁）。本院審酌證人謝佳芳上開證言固稱有
      看到該部白色轎車的駕駛人，年紀大約30至40歲左右，惟
      其亦稱該駕駛人的臉其沒有看清楚等語，且證人謝佳芳案
      發當時為國中二年級之學生，對於年紀之判斷是否正確，
      尚非無疑；再者，且其所稱駕駛人年紀大約30至40歲左右
      等語，復與上開證人證言、系爭車輛車籍資料、打卡紀錄
      、被告持用之0000000000號手機通聯調閱查詢單以及臺南
      縣警察局98年11月17日南縣警鑑字第0982201427號鑑驗書
      等事證不相符合，又被告乃係在車禍事故後約1小時即遭
      員警循線至被告住處查獲，並非車禍事故後自動投案承認
      係肇事者，核與一般代人頂替犯行之情形並不相同，因此
      ，自難僅以證人謝佳芳此部分之證述，即率認被告非駕駛
      系爭車輛撞擊被害人鄭秀敏之駕駛人，而係代人頂替犯行
      之人。
    8.依上開事證，被告係當時駕駛系爭車輛撞擊被害人鄭秀敏
      之駕駛人，被告並於肇事後逃逸等情，堪可認定。
  (二)按車輛駕駛人飲用酒類後其吐氣所含酒精濃度超過每公升0.
    25毫克以上者，不得駕車；且汽車行駛時，駕駛人應注意車
    前狀況及兩車併行之間隔，並隨時採取必要之安全措施；道
    路交通安全規則第114條第2款、第94條第3項分別定有明文
    。被告駕車行駛時，原應確實注意遵守上開規定謹慎駕駛，
    且當時天候晴、夜間有照明設施、柏油路面乾燥無缺陷、無
    障礙物、視距良好，客觀上並無不能注意之情事，然被告竟
    於飲酒後已達無法安全駕駛交通工具之狀態，猶仍駕駛系爭
    車輛，而因未注意車前狀況，猛烈自後追撞同向前方由被害
    人鄭秀敏騎乘車牌號碼為NEK-107號之重機車，5W-7833號之
    廂型車左側車身，被害人鄭秀敏人車因被猛烈衝撞，鄭秀敏
    之身體被撞後彈起並落在系爭車輛前窗上，甲○○於肇事後
    ，未立即停車並下車對傷者進行必要之救助或照護，反急速
    往前行駛，致鄭秀敏之身體被拋出後彈落在距肇事地前方約
    20餘公尺之路邊，經送醫後，於同年11月7日15時39分許，
    終因頭部外傷合併顱骨骨折、左側硬腦膜下出血、蜘蛛膜下
    腔出血與嚴重腦水腫、中樞衰竭併多重器官衰竭而不治死亡
    等情，亦有道路交通事故現場圖、道路交通事故調查報告表
    (一)、(二)各1紙、酒精測定紀錄表、照片26張在卷可稽（見相
    驗卷第54-58、39-51頁），並經臺灣臺南地方法院檢察署檢
    察官督同檢驗員相驗明確，製有勘驗筆錄、相驗屍體證明書
    、驗斷書各1份及相驗照片在卷足憑（見偵字卷第80-103 頁
    ）。又被告之駕駛行為存有過失，且該過失與被害人死亡之
    間有相當因果關係，亦可認定。
  (三)綜上，足徵被告自白與事實相符，堪以採信，因此，本件被
    告服用酒類，不能安全駕駛動力交通工具而駕駛、過失致人
    於死及肇事致人死亡而逃逸之犯行，均堪認定，應予依法論
    科。
三、核被告甲○○所為，係犯刑法第185條之3服用酒類，不能安
    全駕駛動力交通工具而駕駛罪、同法第276條第1項之過失致
    人於死罪及同法第185條之4肇事逃逸罪。被告所犯上開三罪
    間，犯意各別，行為互殊，罪名不同，應分論併罰。又被告
    為汽車駕駛人，其酒醉駕車因而致人死亡，依法應負刑事責
    任，應依道路交通管理處罰條例第86條第1項規定，就其所
    犯過失致死罪部分加重其刑。至告訴人及其代理人雖迭指被
    告有不確定殺人故意，然本院審酌被告追撞被害人鄭秀敏所
    騎乘之機車，而被害人鄭秀敏之身體被撞後彈起並落在系爭
    車輛前窗上，被告固急速往前行駛，致鄭秀敏之身體被拋出
    後彈落在距肇事地前方約20餘公尺之路邊，然被告之舉措雖
    屬顯然失當，惟其於撞擊被害人鄭秀敏後之行為除加速駛離
    現場外，並未有其他倒車碾壓或碰撞被害人之積極加害行為
    ，且查無相關確實證據足以證明被告為上開加速駛離現場之
    行為時，另有告訴人所稱「擋我者死」之不確定殺人故意，
    復審酌被告與被害人鄭秀敏素不相識，彼此間並無仇隙，仍
    僅能認被告係意圖脫罪而加速駛離現場，尚難認被告有不確
    定殺人之故意，而對被告以殺人罪論處。爰審酌被告疏未注
    意道路交通安全規則，飲酒後駕車未注意車前狀況，在撞到
    路旁車輛後，竟仍在路面寬約11公尺、道路兩旁復停有車輛
    、路中僅餘雙向車輛緩行會車、且時值下班與學生放學時刻
    路上人行頻繁之道路上加速往前行駛，其行為已有不當，且
    於自後追撞同向騎乘機車之被害人鄭秀敏而肇事後，竟不僅
    未下車察看，且未慮及被害人鄭秀敏被撞後彈起並落在系爭
    車輛前窗上，如立即減速停車可能可以減輕被害人鄭秀敏落
    地時之傷害，卻仍意圖脫罪而加速駛離現場，其惡性更屬非
    輕，且被告未能與被害人鄭秀敏之家屬達成和解，並審酌被
    告未曾有因犯罪而受有刑之宣告、生活狀況、智識程度（高
    中畢業），及被告犯後坦承犯行之態度等一切情狀，分別量
    處如主文所示之刑，並定應執行之刑，以資懲儆。
據上論斷，應依刑事訴訟法第299條第1項前段、第273條之1第1
項，刑法第185條之3、第276條第1項、第185條之4、第51條第5
款，道路交通管理處罰條例第86條第1項，刑法施行法第1條之1
，判決如主文。
本案經檢察官乙○○到庭執行職務。
中    華    民    國    99    年    5     月    21    日
                      交通法庭  法  官  張家瑛
以上正本證明與原本無異。
如不服本判決應於收受本判決後10日內向本院提出上訴書狀，並
應敘述具體理由。其未敘述上訴理由者，應於上訴期間屆滿後20
日內向本院補提理由書狀（均須按他造當事人之人數附繕本）「
切勿逕送上級法院」。
                                書記官  李淑惠
中    華    民    國    99    年    5     月    21    日
附錄本案論罪科刑法條全文：
刑法第185條之3：
服用毒品、麻醉藥品、酒類或其他相類之物，不能安全駕駛動力
交通工具而駕駛者，處一年以下有期徒刑、拘役或科或併科十五
萬元以下罰金。
刑法第276條第1項：
因過失致人於死者，處二年以下有期徒刑、拘役或二千元以下罰
金。
刑法第185條之4：
駕駛動力交通工具肇事，致人死傷而逃逸者，處六月以上五年以
下有期徒刑。

司法院資訊處製作；財團法人民間司法改革基金會備份。
